【裁判字號】    97,易,116
【裁判日期】    970821
【裁判案由】    竊盜
【裁判全文】
臺灣臺東地方法院刑事判決               97年度易字第116號
公  訴  人  臺灣臺東地方法院檢察署檢察官
被      告  丁○○
上列被告因竊盜案件，經檢察官提起公訴 (97年度偵字第724號)
，被告於本院準備程序進行中就被訴事實為有罪之陳述，經本院
裁定進行簡式審判程序，審理判決如下：
    主  文
丁○○竊盜，累犯，處有期徒刑肆月；又攜帶兇器竊盜，累犯，
處有期徒刑柒月；又竊盜，累犯，處有期徒刑伍月，扣案之機車
鑰匙壹把沒收。應執行有期徒刑壹年貳月，扣案之機車鑰匙壹把
沒收。
    犯罪事實及理由
一、犯罪事實：
(一)丁○○前於民國92年間因搶奪案件，經臺灣高等法院花蓮分
    院以92年度上訴字第292號判處有期徒刑1年6月確定；又因
    竊盜、脫逃等案件，經臺灣花蓮地方法院以92年度玉易字第
    3號判處有期徒刑8月、3月，應執行有期徒刑10月確定，上
    開3罪合併應執行有期徒刑2年3月；復於93年間因竊盜、偽
    造文書案件，分別經臺灣花蓮地方法院以93年度易字第147
    號判處有期徒刑9月、以94年度花簡字第36號判處有期徒刑3
    月確定，合併應執行有期徒刑11月，接續執行，於96年3月3
    1日縮短刑期執行完畢。猶不知悔改，復意圖為自己不法之
    所有，於97年 (起訴書誤載為96年)4 月6日上午10時許，在
    臺東縣臺東市○○路101巷416號(即臺東火車站新站)旁停車
    場：(一)以其所有之機車鑰匙插入成威寰所有車牌號碼BC6-82
    9號重型機車 (車身及引擎號碼KP316535號)鑰匙孔內，發動
    該機車引擎而竊取之【價值約新臺幣 (下同)25,000 元】，
    得手後供己代步使用；(二)以上開竊得之機車置物箱內所放置
    客觀上足以對人之生命、身體、安全造成危險性，足供為兇
    器使用之扳手1支，將停放在該機車旁甲○○所有車牌號碼M
    58-468號重型機車之車牌拆下，懸掛在上開竊得之BC6-829
    號機車上，並將該竊得機車之車牌丟棄；(三)又在該處發現另
    部機車鑰匙孔插著一串鑰匙，腳踏板上放置一張電話帳單，
    遂竊取該串鑰匙，旋即騎乘上開竊得之機車前往帳單上所示
    住址，以該串鑰匙進入乙○○位於臺東縣臺東市○○街301
    號7樓之12住處 (侵入住宅部分未據告訴)，竊取乙○○所有
    之普騰電視1部、組裝電腦主機1台、電腦銀幕 (含電源供應
    器)1 台、喇叭 (含電源供應器)4 個、ADSL網路數據機 (含
    電源供應器)1台、網路視訊攝影機1具、市內電話機1部、太
    陽眼鏡1副(合計價值約15,000元)。嗣於97年4月9日下午1時
    15分許，其騎乘上開竊得機車為警在臺東縣臺東市○○路與
    福建路口查獲，始查悉上情。
(二)案經臺東縣警察局臺東分局報請臺灣臺東地方法院檢察署檢
    察官偵查起訴。
二、理由：
(一)本件被告丁○○所犯係死刑、無期徒刑、最輕本刑為3年以
    上有期徒刑以外之罪，被告於準備程序中就被訴事實為有罪
    之陳述，經告知簡式審判程序之旨，並聽取公訴人及被告之
    意見後，本院認為適宜而依刑事訴訟法第273條之1第1項規
    定，裁定進行簡式審判程序審理，且依同法第273條之2、第
    159條第2項之規定，不適用傳聞法則有關限制證據能力之相
    關規定，合先敘明。
(二)據以論罪之證據名稱：
    1.被告丁○○對於上揭犯罪事實，於警詢、偵訊及本院審理
      時坦認不諱。
    2.證人即被害人成威寰、甲○○、乙○○於警詢時之證詞。
    3.臺東縣警察局臺東分局搜索扣押筆錄、扣押物品目錄表各
      1份、刑案現場測繪圖1張、臺東縣警察局車輛協尋輸入單
      2張、贓物認領保管單3張、現場照片8張、照片影本4張。
    4.被告雖於本院審理時辯稱其患有精神妄想、精神分裂症，
      常不知自己在做什麼，自96年5月發病後在行政院衛生署
      立臺東醫院精神科就診迄今云云。惟經本院就被告所罹患
      精神疾病之病名與症狀，及是否因疾病影響其對外界事物
      之辨識能力等情函詢行政院衛生署臺東醫院，經該院回覆
      稱：被告所罹患為精神官能性憂鬱症，憂鬱症患者對現實
      及外在之解讀較一般人負向，就目前臨床觀察及門診追蹤
      ，除有部分注意力不集中外，其認知功能尚未有障礙情形
      等語，有該院97年7月11日東醫精字第0970003962號函及
      檢附被告精神科病歷資料在卷可稽。復審以被告自警詢、
      偵查、本院準備程序及審理時，對於本件作案經過情形均
      記憶深刻並陳述無礙，就本院所為提問，均能切題連續陳
      述，且被告亦自承其至臺東醫院就診後均有正常服藥，顯
      然被告當時對於外界事務之知覺理會及判斷作用並無較普
      通人之平均程度顯然減退之情形，又無其他積極事證可認
      被告當時確因精神疾病而有不能辨識其行為違法或欠缺依
      其辨識而行為之能力，或其辨識行為違法及依其辨識而行
      為之能力顯著減低之情形，本件自無刑法第19條第1項、
      第2項之適用問題，附此敘明。
    5.綜上各節相互佐證，被告自白核與事實相符，應堪採信，
      本件事證明確，被告犯行堪以認定，應依法論科。
(三)論罪量刑之理由：
    1.按刑法第321條第1項第3款之攜帶兇器竊盜罪，係以行為
      人攜帶兇器為其加重條件，此所謂兇器，其種類並無限制
      ，凡客觀上足以對人之生命、身體、安全構成威脅，具有
      危險性之兇器為已足，並不以攜帶之初有行兇之意圖為必
      要，最高法院著有79年臺上字第5253號判例可資參照。被
      告持以竊取機車車牌之扳手1支，為金屬製品，質地甚為
      堅硬、銳利，足以傷害人之身體，客觀上具有殺傷力，自
      係兇器之一種。是核被告丁○○就犯罪事實(一)所為，係犯
      刑法第320條第1項普通竊盜罪，就犯罪事實(二)所為，係犯
      刑法第321條第1項第3款攜帶兇器竊盜罪，就犯罪事實(三)
      所為，係犯刑法第320條第1項普通竊盜罪。被告就犯罪事
      實(三)部分犯行，於竊取乙○○插在機車鑰匙孔上鑰匙後，
      旋即前往乙○○住處竊取上揭財物，其於上揭短暫時間，
      侵害同一被害人之財產法益，其所為之數行為均係於密切
      接近之時地實施，各行為之獨立性極為薄弱，依一般社會
      通念，在時間差距上，難以強行分開，在刑法評價上，應
      為數個舉動之接續施行，合為包括之一行為予以評價，而
      屬接續犯，為包括之一罪。
    2.被告所犯上開各罪，犯意個別、行為亦殊，應予分論併罰
      。
    3.被告有如犯罪事實欄所載論罪科刑執行情形，有卷附臺灣
      高等法院被告前案紀錄表1份可按，其受有期徒刑執行完
      畢後5年以內再故意犯本案法定刑為有期徒刑之罪，均為
      累犯，應各依刑法第47條第1項規定加重其刑。。
    4.按刑法第62條所謂發覺，並非以有偵查犯罪權之機關或人
      員確知其人犯罪無誤為必要，有確切之根據得為合理之可
      疑，而對犯罪行為人發生嫌疑時，即得謂為已發覺，最高
      法院著有72年臺上字第641號判例意旨可資參照。被告雖
      供稱有關犯罪事實(三)部分竊盜犯行，係其主動向警員自首
      云云。惟經本院以電話向臺東縣警察局臺東分局馬蘭派出
      所承辦警員蘇全緣查證結果，此部分犯罪係被害人乙○○
      於97年4月7日託其友人先以電話向馬蘭派出所報案，表示
      房屋內可能遭竊後，經該派出所警員前往乙○○住處並調
      取大樓監視器查看，發現有人自該房屋搬東西下來放在機
      車上，又調取路口監視器查看，查知該機車之車牌號碼。
      後警員於97年4月9日下午在馬蘭郵局門口發現該部機車，
      乃在附近埋伏，待被告出現後尾隨至臺東市○○路與福建
      路口處查獲等情，有本院電話紀錄查詢表在卷可參 (見本
      院卷第77頁)。是馬蘭派出所警員既已有確切根據得合理
      嫌疑被告為犯罪事實(三)竊盜犯罪之行為人，即已發覺被告
      竊盜犯行，被告於警察訊問時供承犯行，尚無自首規定之
      適用，附此敘明。
    5.爰審酌被告前已有多次竊盜前科，猶不知悔改，不知努力
      工作以獲取正當報酬，再以竊盜之手段獲取財物，危害社
      會治安，及其品性、生活狀況、智識程度、犯罪所生之損
      害，兼衡酌其犯罪後坦承犯行，頗有悔意等一切情狀，分
      別量處如主文所示之刑，並定其應執行刑。
    6.扣案之機車鑰匙1把為被告所有供犯本案竊盜罪所用之物
      ，業據被告供承在卷，爰依刑法第38條第1項第2款宣告沒
      收。至於被告用以竊取犯罪事實(二)機車車牌之扳手1支，
      非被告所有之物，亦經被告供述明確，爰不予宣告沒收。
三、應適用之法條：
    依刑事訴訟法第273條之1第1項、第299條第1項前段、第310
    條之2、第454條，刑法第320條第1項、第321條第1項第3款
    、第47條第1項、第51條第5款、第38條第1項第2款，刑法施
    行法第1條之1第1項、第2項前段，判決如主文。
本案經檢察官丙○○到庭執行職務。
中    華    民    國    97    年    8     月    21    日
                  刑事第一庭    法  官  簡芳潔
以上正本證明與原本無異。
如不服本判決應於收受本判決後10日內向本院提出上訴書狀；上
訴書狀應敘述具體理由。未敘述上訴理由者，應於上訴期間屆滿
後20日內向本院補提理由書狀（均須按他造當事人之人數附繕本
）。「切勿逕送上級法院」。
告訴人或被害人對於本判決如有不服，請書具不服之理由狀，請
求檢察官上訴者，其上訴期間之計算係以檢察官收受判決正本之
日期為準。
                                書記官  林慧芬
中    華    民    國    97    年    8     月    22    日
附錄論罪科刑法條全文：
中華民國刑法第320條
意圖為自己或第三人不法之所有，而竊取他人之動產者，為竊盜
罪，處5年以下有期徒刑、拘役或5百元以下罰金。
意圖為自己或第三人不法之利益，而竊佔他人之不動產者，依前
項之規定處斷。
前二項之未遂犯罰之。
中華民國刑法第321條
犯竊盜罪而有左列情形之一者，處6月以上、5年以下有期徒刑：
一  於夜間侵入住宅或有人居住之建築物、船艦或隱匿其內而犯
    之者。
二  毀越門扇、牆垣或其他安全設備而犯之者。
三  攜帶兇器而犯之者。
四  結夥三人以上而犯之者。
五  乘火災、水災或其他災害之際而犯之者。
六  在車站或埠頭而犯之者。
前項之未遂犯罰之。


司法院資訊處製作；財團法人民間司法改革基金會備份。
